臺灣高雄地方法院刑事判決　　　　　　　93年度易字第1033號
公　訴　人　臺灣高雄地方法院檢察署檢察官
被　　　告　丙○○
　　　　　　　　　　（現另案於臺灣高雄第二監獄執行中）
　　　　　　乙○○
　　　　　　　　　　（現另案於臺灣高雄監獄執行中）
　　　　　　丁○○
上列被告因傷害案件，經檢察官提起公訴（92年度偵字第14274
號、92年度偵緝字第1892號及93年度偵字第7318號），本院判決
如下：
    主  文
丙○○、乙○○共同傷害人之身體，累犯，各處有期徒刑陸月，
如易科罰金，均以佰元折算壹日。
丁○○共同傷害人之身體，累犯，處有期徒刑伍月，如易科罰金
，以佰元折算壹日。
    事  實
一、丙○○曾因贓物案件，經法院判處有期徒刑4 月確定，於民
    國91年11月24日執行完畢，復因違反妨害兵役案件，經法院
    判處有期徒刑5 月確定，接續執行而於92年4 月24日執行完
    畢。乙○○前因違反毒品危害防制條例案件，經法院判處有
    期徒刑6 月確定，於89年12月23日執行完畢。丁○○前因違
    反麻醉藥品管制條例及肅清煙毒條例案件，經法院分別判處
    有期徒刑3 月、3 年4 月，應執行有期徒刑3 年5 月，於90
    年6 月7 日縮短刑期假釋出監，假釋期間付保護管束，於91
    年5 月22日未經撤銷假釋，視為執行完畢。
二、詎3 人仍不知悔改，丙○○於92年5 月間受僱於弘成營造公
    司（下稱弘成公司），而戊○○則係因中國鋼鐵股份有限公
    司（下稱中鋼公司）營繕課課長，茲因戊○○於92年5 月間
    ，對於新簽准之弘成公司新年度長約廠商弘成公司之適格向
    中鋼公司上級長官提出異議，致丙○○心生不滿，乃委由乙○○出面邀同丁○○與另2 名真實姓名年籍不詳綽號「阿宏
    」、「阿鳥」之成年男子，5 人共同基於傷害之犯意聯絡，
    於92年5 月30日17時10分許，由丁○○駕駛車牌號碼0956－
    ＧＱ之自用小客車，搭載乙○○、「阿宏」及「阿鳥」3 人
    ，自高雄市○○區○○路1 號中鋼公司出口處，一路沿大業
    北路、中山四路、中山五路、凱旋路、瑞隆路、公正路、瑞
    北路，尾隨戊○○駕駛之前開自小客車，因戊○○發覺有異
    ，乃撥打同事之妻徐惟鳳之電話，囑其至高雄市○鎮區○○
    街瑞豐國中東側門附近會合，於同日17時40分許，戊○○到
    達會合地點，即將車靠邊停放，以便徐惟鳳上車，此時，乙○○、丁○○、「阿宏」及「阿鳥」見有機可趁，便下車一
    湧而上，將戊○○之車門打開後徒手毆打戊○○，致戊○○
    因此受有頭部外傷、前胸擦挫傷等傷害。嗣徐惟鳳記下丁○○駕駛之前開自小客車車牌，經警查詢該自用小客車之車主
    李張伊娟為丁○○之姊姊後，始循線查知上情。
三、案經戊○○訴由高雄市政府警察局前鎮分局報請臺灣高雄地
    方法院檢察署檢察官偵查起訴。
    理  由
壹、證據能力部分：按被告以外之人於審判外之陳述雖不符刑事
    訴訟法第159 條之1 至之4 等4 條之規定，而經當事人於審
    判程序同意作為證據，法院審酌該言詞陳述或書面陳述作成
    時之情況，認為適當者，亦得為證據；立法意旨在於傳聞證
    據未經當事人之反對詰問予以核實，原則上先予排除。惟若
    當事人已放棄反對詰問權，於審判程序中表明同意該等傳聞
    證據可作為證據，基於尊重當事人對傳聞證據之處分權，及
    證據資料愈豐富，愈有助於真實發見之理念，且強化言詞辯
    論主義，使訴訟程序得以順暢進行，上開傳聞證據亦均具有
    證據能力。本件證人即告訴人戊○○、在場目擊者徐惟鳳分
    別於警詢或偵查中為陳述，而證人即共同被告丁○○、乙○○、丙○○分別於警詢或偵查中就其他被告所為之陳述，其
    性質雖均屬傳聞證據，雖無符合同法第159 條之1 至之4 等
    前條之情形，惟其等所為之上開警詢及偵查筆錄內容，業經
    被告丙○○、乙○○、丙○○及檢察官於審判程序同意作為
    證據，依上開規定，是其於警詢或偵查中之證言應具有證據
    能力。
貳、實體部分：
一、被告乙○○、丁○○對於上揭時、地，與綽號「阿宏」、「
    阿鳥」之男子共同毆打戊○○，致戊○○受有頭部外傷、前
    胸擦挫傷之事實，迭於警詢、偵查及本院中均坦承不諱，且
    與證人即共同被告丁○○、乙○○相互間之證述及證人即告
    訴人毆惠平、目擊者徐惟鳳於警詢及偵查之指述均相符，並
    有高雄市立民生醫院診斷證明書1 紙附卷可稽，均與被告乙○○、丁○○此部分之自白相符，自可採為認定被告乙○○
    、丁○○犯罪之證據，是本件被告乙○○、丁○○有共同傷
    害戊○○之犯行，堪予認定。
二、被告丙○○則否認有與被告乙○○共謀傷害戊○○，辯稱：
    伊僅在弘成公司工作3 天，不認識戊○○；當天案發後是被
    告丁○○請伊找被告乙○○到冰果室商討解決的方法，伊完
    全不知情，亦無共謀毆打戊○○云云。惟查：
(一)、證人即共同被告丁○○於偵查中供稱：「我知道丙○○好像
    也有參與毆打戊○○的謀議，因為我們打完戊○○以後我跟
    乙○○就到小港區○○路一個賣涼水的冰果室，丙○○也趕
    到冰果室跟我們會合，丙○○就跟乙○○商量這打人的事情
    以後要如何處理，當時他們就一直交頭接耳好像一直在談打
    人的事情，我才知道說丙○○跟乙○○好像對打人的事情事
    前就有謀議了」、「（問：丙○○當時在冰果室跟乙○○是
    談什麼？）我們打人一打完就到冰果室，丙○○就隨即趕過
    來了，來了就跟乙○○商量要如何解決打人的事，我一看就
    知道他們兩人對打人的事，事前就有預謀商量了」、「（問
    ：丙○○當時是如何說要解決打人的事？）當時我是很生氣
    說事前預謀打人也不跟我講一聲，我還開自己的車子，丙○○跟我說打人的事跟我較沒有關係，我是單純傷害，可能判
    個刑繳罰金，他說他會幫我處理」等語（見92年偵字第1427
    4 號偵查卷第167 至168 頁），且經檢察官再次傳訊時仍稱
    ：「（問：你上次在庭上說乙○○邀你去打了戊○○以後在
    冰果室跟丙○○見面談打人的事的這段情節是否實在？）實
    在」等語，而在本院審理中經提示前開偵查筆錄證稱：「（
    問：你當時陳述《即被告丁○○偵查所述》你知道丙○○好
    像也有參加打戊○○的謀議，丙○○趕到冰果室跟我們會合
    ，就跟乙○○商量這打人的事情以後要如如何處理，當時他
    們一直交頭接耳談打人的事情，我才知道丙○○跟乙○○好
    像對打人的事情事前就有謀議，我們打人一打完就到冰果室
    ，丙○○隨即就趕過來，我一看就知道他們兩人對打人的事
    情事前就有預謀商量，丙○○跟我說打人的事跟我較沒有關
    係，他說他會幫我處理等語，有何意見？）我在檢察官那邊
    所講的都是實在」等語。足見被告丙○○於案發後立即到冰
    果室關心，並與共同被告乙○○有密切討論，顯然對於毆打
    戊○○早已知悉一節，應可認定。
(二)、被告丁○○與乙○○在傷害戊○○後，立即一同前往上開冰
    果室，此經證人即共同被告丁○○及乙○○於本院審理中均
    證述無訛，雖被告丙○○於審理中辯稱：「打完人之後，是
    丁○○打電話請我幫他找乙○○，我找到乙○○之後載乙○○一起過去（冰果室），因為丁○○不知道乙○○的家」，
    且被告丁○○經被告丙○○當庭詰問亦附和改稱：「（問：
    當天是否你打電話叫我找乙○○出來？）是的，我叫丙○○
    跟乙○○一起過來」等語，然既然被告丁○○與乙○○係於
    事發後即一同前往冰果室，衡諸常情，若要討論如何解決傷
    害之事，應趁被告乙○○在冰果室時一併討論即可，實無迂
    迴地待被告乙○○離開後，留在冰果室等待，再叫被告丙○○載被告乙○○過來，顯見被告丙○○此部分供述與常情有
    違，是否可採，已非無疑。再參以被告丁○○亦於本院證述
    ：「（問：丙○○來時跟你說什麼話？）因我跟乙○○不太
    認識，事情已經發生了且報案了，所以找1 個人來處理」、
    「（問：丙○○說要如何處理？）他說警察那邊已經報案了
    」等語；惟被告丙○○則稱：「（問：丁○○於電話中有無
    跟你說他有跟乙○○一起打人？）沒有」、「（問：你到達
    冰果室之前，是否知道丁○○跟乙○○一起打人？）不知道
    」、「（問：丁○○要你到冰果室做什麼？）他請我幫忙找
    乙○○出來解決這件事情」等語。則依被告丁○○所述，當
    時既然係要找被告丙○○出來解決這本件毆打戊○○之後續
    處置事宜，則豈有在電話中不一併告知緣由，亦與常情有違
    。又被告丁○○於偵查中因被告丙○○未在場，復參以本院
    於94年4 月22日僅通知被告丁○○、乙○○就其承認傷害之
    部分行準備程序時，被告丙○○竟同另1 位成年男子到庭旁
    聽，並稱：「（問：怎麼知道今天要來？）我問丁○○的，
    我今天要來聽聽看，丁○○有無講對我不利的事情」等語，
    故被告丁○○於偵查中之陳述顯然因丙○○未在場受到干擾
    較小，且經檢察官詰問後證述偵查中所述實在，已如前述，
    較之其於本院審理中有被告丙○○在場時精神上壓力所為前
    開附和迴護之詞，應更為可採，故被告丙○○辯稱事前完全
    不知情云云，即無足採。
(三)、再者，戊○○於調查時指述：「打我之人員顯係為教訓我而
    已，經我回想原因，除了我於5 月間對於營繕工廠新簽准之
    新年度長約廠商弘成營造公司之適格向上級長官提出異議外
    ，我平日並沒有得罪任何人…而依丁○○供述係由1 名叫丙○○之人教唆他們打我，後來經我比對中鋼公司施工廠商名
    單，發現邱來係該弘成營造公司之工人」等語（見92年度發
    查第3562號卷第11頁），而被告丙○○亦不否認為弘成營造
    公司之工人，惟抗辯剛到公司3 天，不清楚公司與戊○○間
    的事情云云，然查證人即中鋼公司駐衛警己○○於本院結證
    ：「（問：92年5 月30日戊○○被打之後，有無向你報案？
    ）他是92年6 月1 日上午打電話來單位說他在外面被打」、
    「（問：你們如何處理？）我們問他是否報案，他說已有報
    案，我們沒有作任何處理，他於6 月2 日上午有打電話來說
    他懷疑是外面協力廠商丙○○打他，但他還沒有來上班，到
    了下午4 點左右，他帶報案紀錄及驗傷單到我們單位報案，
    並表示丙○○已經來上班，要求我們處理」、「（問：丙○○有無說有人拿錢要他請外面兄弟來做這件事？）他有提到
    ，我有問他有無參加，但是他說他沒有做，我問他是誰要拿
    錢請外面兄弟作這件事，他有跟我講綽號，但是我現在不記
    得了」、「（問：上開所述6 月2 日上午戊○○有打電話過
    來說他懷疑外協力廠商丙○○打他，是何協力廠商？）是弘
    成公司」等語。再參以被告乙○○、丁○○及綽號「阿宏」
    、「阿鳥」之男子並不認識戊○○，且又查無其他毆打戊○○之動機，及該4 人毆傷戊○○後，隨即離開，並未再進一
    步做出危及戊○○生命之傷害行為等情判斷，顯見教訓意味
    濃厚，足見戊○○陳稱自己係因處理協力廠商弘成公司之事
    ，而遭報復一節，應屬非虛，而被告丙○○確實有傷害戊○○之動機，殆無疑異。
(四)、又戊○○於偵查中提出抄有戊○○車牌號碼及地址之紙條1
    紙，並表示係被告丁○○給這張紙條給戊○○的朋友，想透
    過戊○○朋友跟戊○○談和解，而經本院當庭提示予被告丁○○、乙○○，被告丁○○亦坦承：「這張字條是我當天開
    車去中鋼時，是阿宏或阿鳥拿給我的，要我跟蹤被害人」等
    語，而被告乙○○亦不否認有這張紙條，惟推稱：「如何來
    的，我忘記了」等語，與被告乙○○於偵查中所稱：「（問
    ：這車牌住址是否你抄錄的？）是」、「（問：你如何得知
    這些資料？）我跟他的車，之前他載我女友時，我就有抄他
    的車號，後來我在小港剛好碰巧遇到他的車子，我就一直跟
    到他家，把地址抄起來」等語（見92年偵字第14274 號偵查
    卷第39、40頁）不同，且經檢察官當庭命被告乙○○書寫告
    訴人車牌及地址，筆跡與紙條內之筆跡顯有不符（見92年偵
    字第14274 號偵查卷第44、45頁），顯然該紙條並非被告乙○○所抄寫，而是由他人先行抄錄戊○○之車牌號碼及地址
    ，再交予被告乙○○跟蹤戊○○無訛，足見本件毆打戊○○
    絕非僅有在場實施之被告丁○○、乙○○、「阿宏」及「阿
    鳥」，而尚有其他共犯，應可認定，被告乙○○刻意隱瞞與
    他人共同謀議之事實，而表示自己為主謀云云，應係迴護之
    詞，無足採信。
(五)、另被告丁○○於警詢時稱：「（問：你為何4 人對與對方戊○○發生吵架及毆打事件，何因請述之？）因為乙○○另2
    名男子找我開車載他們找戊○○討錢這個原因，沒有其他因
    素」等語（見警卷第2 頁背面）；而被告乙○○於偵查中則
    稱：「（問：你們為何要下去攔車打人？）因為他載我女友
    ，所以我找丁○○」、「（問：何時看見戊○○載你女友？
    ）我忘記了」、「（問：是你的事，為何你叫他們下去打人
    ？）因為他當時車上坐一個女的，我不知道是否是我女友」
    等語（見92年偵字第14274 號偵查卷第30、31頁），2 人對
    於毆打戊○○之動機敘述不一，況本件被告丁○○、乙○○
    是一路尾隨告訴人之自用小客車，而目擊證人徐惟鳳是到前
    開瑞豐國中時才上車，且甫一上車，戊○○即遭被告丁○○
    等人毆打，業據戊○○、徐惟鳳指述甚詳，被告乙○○豈有
    不知道車上之女子是否為伊女友之可能，應認被告丁○○與
    乙○○所稱毆打戊○○之動機均係捏造之詞，互相矛盾，且
    與事情經過多所扞格，有違常理，洵無足採。
(六)、綜上所述，被告丙○○因弘成公司遭戊○○異議而心生不滿
    ，遂與被告乙○○謀議，由乙○○邀同丁○○、阿宏、阿鳥
    毆打戊○○，並於毆打戊○○後迅速與被告乙○○、丁○○
    至冰果室會合討論後續處理事宜之事實，應堪認定，故
    本件被告丙○○共謀傷害之犯行明確，應依法論科。
三、按以自己共同犯罪之意思，參與實施犯罪構成要件以外之行
    為，或以自己共同犯罪之意思，事先同謀，而由其中一部分
    人實施犯之行為者，均為共同正犯，司法院大法官會議釋字
    第109 號意旨參照。又按共同正犯之意思聯絡，原不以數人
    間直接發生者為限，即有間接之聯絡者，亦包括在內。如甲
    分別邀約乙、丙犯罪，雖乙、丙間彼此並無直接之聯絡，亦
    無礙於其為共同正犯之成立，最高法院77年台上字第2135號
    判例意旨參照。是核被告丙○○與被告乙○○事前謀議，推
    由乙○○邀同被告丁○○、「阿宏」、「阿鳥」共同毆打戊○○之所為，均係犯刑法第277 第1 項之傷害罪。被告丙○○與被告乙○○謀議後，由被告乙○○邀被告丁○○、「阿
    宏」、「阿鳥」前往毆打戊○○，雖被告丙○○與被告丁○○、「阿宏」、「阿鳥」間並無直接之聯絡，惟揆諸前揭說
    明，仍有間接之聯絡，無礙於共同正犯之成立，故被告丙○○、乙○○、丁○○、綽號「阿宏」及「阿鳥」之成年男子
    間，就上開犯行，均有犯意之聯絡及行為之分擔，均為共同
    正犯。丙○○曾因贓物案件，經法院判處有期徒刑4 月確定
    ，於91年11月24日執行完畢，復因違反妨害兵役案件，經法
    院判處有期徒刑5 月確定，接續執行而於92年4 月24日執行
    完畢；乙○○前因違反毒品危害防制條例案件，經法院判處
    有期徒刑6 月確定，於89年12月23日執行完畢；丁○○前因
    違反麻醉藥品管制條例及肅清煙毒條例案件，經法院分別判
    處有期徒刑3 月、3 年4 月，應執行有期徒刑3 年5 月，於
    90年6 月7 日縮短刑期假釋出監，假釋期間付保護管束，於
    91年5 月22日未經撤銷假釋，視為執行完畢，有卷附臺灣高
    等法院被告前案紀錄表3 份在卷可按，3 人均受有期徒刑之
    執行完畢，5 年以內再犯本件有期徒刑以上之罪，均為累犯
    ，各依法加重其刑。爰審酌被告丙○○因工作上細故糾紛，
    竟心生不滿，而謀議傷害告訴人戊○○，且犯後又心存僥倖
    ，卸責飾詞，態度不佳，毫無悔意，又有贓物、妨害兵役等
    前科，有前開前案紀錄表在卷可佐，素行不佳；而被告乙○○與被害人戊○○素不相識，竟聽從他人指使，指示綽號「
    阿宏」、「阿鳥」之男子與被告丁○○下手實施傷害犯行，
    造成被害人身心受創，而犯後又刻意隱瞞實情，態度不佳；
    被告丁○○與被害人亦不相識，竟誤信被告乙○○之藉口，
    而共同下手對被害人實施傷害犯行，造成之危害，惟念其犯
    後尚能就自己之犯行予以坦承，其涉案情節較輕等一切情狀
    ，分別量處如主文所示之刑，並均諭知易科罰金之折算標準
    。
據上論斷，應依刑事訴訟法第299 條第1 項前段，刑法第28條、
第227條第1項、第47條、第41條第1 項前段，罰金罰鍰提高標準
條例第1 條前段、第2 條，判決如主文。
本案經檢察官甲○○到庭執行職務。
中　　華　　民　　國　　94　　年　　11　　月　　4 　　日
                  刑事第十五庭審判長  法　官  唐照明
                                      法  官  呂憲雄
                                      法  官  陳筱蓉
以上正本證明與原本無異。
如不服本判決，應於收受送達後10日內向本院提出上訴書狀。
中　　華　　民　　國　　94　　年　　11　　月　　7　　日
　　　　　　　　　　　　　　　　　　  書記官  梁瑜玲
附錄本案論罪科刑法條全文：
刑法第277條
傷害人之身體或健康者，處三年以下有期徒刑、拘役或一千元以
下罰金。
犯前項之罪因而致人於死者，處無期徒刑或七年以上有期徒刑；
致重傷者，處三年以上十年以下有期徒刑。
